臺灣嘉義地方法院民事判決　　　　　　　 96年度訴字第419號
原　　　告　新安東京海上產物保險股份有限公司高雄分公司
法定代理人　己○○
訴訟代理人　丙○○
　　　　　　戊○○
　　　　　　乙○○
　　　　　　丁○○
　　　　　　庚○○
被　　　告　甲○○
上列當事人間請求損害賠償事件，經本院於民國96年11月23日言
詞辯論終結，判決如下：
  主  文
被告應給付原告新臺幣壹佰伍拾萬元，及自民國九十六年六月一
日起至清償日止，按週年利率百分之五計算之利息。
訴訟費用由被告負擔。
  事實及理由
一原告主張：原告承保被告所有車號8411-KB號自用小客車（下
  稱系爭汽車）之強制汽車責任保險，被告於民國95年4月3日上
  午11時52分許，酒醉駕駛系爭汽車，沿166線公路由西往東方
  向行駛，行經166線公路20公里處，在嘉義縣六腳鄉雙涵村23-
  23號前時，因駕駛不慎，撞及沿同路同向行走於路旁之訴外人
  陳李金釵，造成陳李金釵受傷，經送醫救治後，仍不治死亡。
  原告因上述交通事故，已依強制汽車責任保險法之規定，賠付
  受益人合計新臺幣（下同）1,500,000元，因被告酗酒駕車發
  生本件車禍，依強制汽車責任保險法第29條第1項第1款之規定
  ，得向被告請求。又被告另向原告投保之酗酒險係屬任意第三
  人責任保險之附加險，原告基於被告投保之任意第三人責任保
  險，另賠付1,500,000元予受益人，本件原告之請求係基於賠
  付強制汽車責任保險金後之求償規定請求，並非依被告所投保
  任意第三人責任保險附加險給付後之求償請求，爰依強制汽車
  責任保險法第29條第1項第1款之規定，提起本訴。聲明：被告
  應給付原告1,500,000元，及自支付命令聲請狀送達翌日起至
  清償日止，按年息5﹪計算之利息。
二被告則以：伊向原告投保酗酒險，保險契約內容是伊喝酒駕車
  發生車禍，由原告理賠，原告應自行負責其給付之保險金等語
  置辯。聲明：原告之訴駁回。
三本院之判斷：
  (一)按被保險人飲用酒類或其他類似物後駕駛汽車，其吐氣或血
    液中所含酒精濃度超過道路交通管理法規規定之標準，致被
    保險汽車發生汽車交通事故者，保險人仍應依本法規定負保
    險給付之責，但得在給付金額範圍內，代位行使請求權人對
    被保險人之請求權，強制汽車責任保險法第29條第1款定有
    明文。又按汽車駕駛人有飲用酒類或其他類似物後其吐氣所
    含酒精濃度超過每公升0.25毫克或血液中酒精濃度超過0.05
    ﹪以上之情形者，不得駕車，道路交通安全規則第114條第2
    款亦定有明文。
  (二)經查，原告主張：原告承保被告所有系爭汽車之強制汽車責
    任保險，被告於95年4月3日上午11時52分許，酒醉駕駛系爭
    汽車，沿166線公路由西往東方向行駛，行經166線公路20公
    里處，在嘉義縣六腳鄉雙涵村23-23號前時，駕駛不慎撞及
    沿同路同向行走於路旁之訴外人陳李金釵，造成陳李金釵受
    傷，經送醫急救仍不治死亡，原告因上述交通事故，依強制
    汽車責任保險法之規定，賠付受益人合計1,500,000元等事
    實，業據其提出理賠計算書、臺灣嘉義地方法院檢察署相驗
    屍體證明書、嘉義縣警察局道路交通事故證明書各1份為證
    ，且經本院調取本院95年度朴交簡字第114號刑事案件卷宗
    核閱無訛，復為被告所不爭執，應堪採認。再查，被告於前
    揭時、地，駕駛系爭汽車發生事故後，經警對其進行呼氣酒
    精濃度測試結果，酒精濃度為每公升0.32毫克乙節，有嘉義
    縣警察局道路交通事故當事人酒精測定紀錄表1紙附於臺灣
    嘉義地方法院檢察署95年度相字第240號卷可稽（見該卷第
    13頁），並為被告所不爭執，是被告飲酒後駕車，違反道路
    交通安全規則第114條第2款之規定，亦可認定。從而，原告
    主張依強制汽車責任保險法第29條第1款之規定，向被告求
    償，自屬有據。
  (三)至被告雖辯稱上情，且原告亦自認被告向其投保酗酒險之事
    實。然查，依原告提出而為被告所不爭執之保險單條款，其
    中「汽車第三人責任保險條款」第1條傷害責任保險約定：
    被保險人因所有、使用或管理被保險汽車發生意外事故，致
    第三人死亡或受有體傷，依法應負賠償責任而受賠償請求時
    ，保險人僅對於超過強制汽車責任保險給付標準以上之部分
    對被保險人負賠償責任；又「第三人責任保險受酒精影響車
    禍受害人補償附加條款」第1條約定：茲經雙方同意，在投
    保第三人責任保險後，加繳保險費，加保本附加條款，本公
    司對被保險人因受酒類影響駕駛被保險汽車，致第三人死亡
    或受有體傷或第三人財物受有損失，依法應由被保險人負賠
    償責任而受賠償請求時，本公司對第三人於保險金額範圍內
    直接賠償；因受酒類影響駕車肇事經法院判決確定屬故意行
    為，違反公共危險罪者，本公司於給付後得於給付金額範圍
    內請求被保險人返還之。足見上開「第三人責任保險受酒精
    影響車禍受害人補償附加條款」係關於被告所投保上開任意
    汽車第三人責任保險之附加險甚明。又原告因上述交通事故
    ，依強制汽車責任保險法之規定，賠付受益人1,500,000元
    ，已如前述，另依被告所投保上開任意第三人責任保險，賠
    付1,500,000元予受益人，亦為被告所不爭執，應堪認定。
    而本件原告係請求其依強制汽車責任保險法規定所賠付之強
    制汽車責任保險金，並非請求其所賠付之任意第三人責任保
    險金1,500,000元，自無前揭附加條款之適用。是被告以其
    投保上開附加險為據，辯稱原告不得向其為本件請求，自屬
    無據。
  (四)綜上，原告依強制汽車責任保險法第29條第1款之規定，請
    求被告給付1,500,000元，及自支付命令送達翌日即96年6月
    1日起至清償日止，按週年利率5﹪計算之利息，為有理由，
    應予准許。
四本件事證已臻明確，兩造其餘攻擊防禦方法，經核與本件判決
  結果不生影響，爰不一一論述，併此敘明。
五據上論結，本件原告之訴為有理由，依民事訴訟法第78條，判
  決如主文。
中　　華　　民　　國　　96　　年　　11　　月　　30　　日
                    民事第二庭  法  官  蘇雅慧
正本係照原本作成。
如不服本判決，應於送達後20日內，向本院提出上訴狀並表明上
訴理由，如於本判決宣示後送達前提起上訴者，應於判決送達後
10日內補提上訴理由書（須附繕本）。
中　　華　　民　　國　　96　　年　　11　　月　　30　　日
                                書記官　劉昀匊
